最高法院刑事判決　　　　　　九十四年度台上字第七三三八號
　　上　訴　人　甲○○
　　　　　　　　　　　　號在.
上列上訴人因殺人未遂等罪案件，不服台灣高等法院中華民國九
十四年十月六日第二審判決（九十四年度上訴字第二五０四號，
起訴案號：台灣士林地方法院檢察署九十四年度偵字第三二三０
號），提起上訴，本院判決如下：
    主  文
上訴駁回。
    理  由
壹、殺人未遂部分：
按刑事訴訟法第三百七十七條規定，上訴於第三審法院，非以判
決違背法令為理由，不得為之。是提起第三審上訴，應以原判決
違背法令為理由，係屬法定要件。如果上訴理由書狀並未依據卷
內訴訟資料，具體指摘原判決不適用何種法則或如何適用不當，
或所指摘原判決違法情事，顯與法律規定得為第三審上訴理由之
違法情形，不相適合時，均應認其上訴為違背法律上之程式，予
以駁回。本件上訴人甲○○上訴意旨略稱：上訴人施用海洛因後
，為求戒絕，而服用毒性甚強之中藥，卻因此對於自己行為完全
無何意識，此次即係在服完解藥，尚未退效前，殺害前岳父、母
王宗仁、王吳碧雲，而鑄下大錯，但上訴人行兇後，本欲前往他
處為摯友守靈，卻見前小舅子王偉政尋來欲加報復，上訴人乃開
車衝撞王偉政之機車，以便阻止王偉政之追打，上訴人固於第一
審審理中直稱「欲殺害他們全家」，實係出於後悔之心，而冀求
被判死刑以求前岳家家人之原諒，然則上訴人在殺害前岳父、母
之前，在電話中僅說要殺死前岳父、母及小孩後，再自殺等語，
並未說要殺害王偉政，原判決竟逕以上訴人駕駛自小客車，高速
倒車撞人，足以剝奪人之生命，甚為明顯為由，認定上訴人就衝
撞王偉政部分亦成立殺人未遂罪，而未依職權調查上揭解藥對於
上訴人之影響，自有違背無罪推定之證據法則及證據調查未盡與
判決理由不備之違法云云。惟查證據之取捨及事實之認定，係屬
事實審法院自由判斷之職權，此項自由判斷職權之行使，倘不違
背經驗法則及論理法則，即不能任憑己意，指摘其違背證據法則
，而資為上訴第三審之適法理由。原判決係依憑上訴人坦承駕車
倒車欲衝撞王偉政之自白，核與王偉政指證相符，並有恰為新聞
台攝得之現場錄影帶、光碟片、照片與勘驗筆錄在案可徵，參之
上訴人在第一審已坦稱當時係想殺害王家全家人等語，復衡以駕
駛小客車，高速倒車衝撞人，足以剝奪人之生命等情，乃認定上
訴人有原判決事實欄所載殺害王偉政未遂之犯行，因而撤銷第一
審關於連續殺人未遂罪之科刑判決，就上訴人連續殺害王宗仁、
王吳碧雲、王偉政之行為，改判仍論處連續殺人未遂（累犯）罪
刑（處有期徒刑十三年）。對於上訴人僅承認倒車撞人，而矢口
否認犯罪，所為當時係王偉政要打伊，伊因女兒在旁，為求安全
，而倒車四、五次云云之辯解，如何係卸責之詞，不足採信，均
已依卷內各證據資料，加以說明、指駁，所為之證據取捨及得心
證理由，俱有卷內各證據資料在案可稽，並無違背經驗法則及論
理法則。上訴人在檢察官偵查中及第一審審理時與證人王綺萱均
一致供稱上訴人在行兇時精神意識清楚、正常等語，原審未就其
案發時之精神狀況是否遭藥物影響一節為無益之調查，自難認有
上訴意旨所謂證據調查未盡之違法情形存在。本件其餘上訴意旨
所云，純係就證據之證明力或原審已於判決內說明論斷之事項任
意爭執，殊非適法之第三審上訴理由。依上說明，應認此部分之
上訴為違背法律上之程式，予以駁回。
貳、竊盜部分：
按刑事訴訟法第三百七十六條所列各罪之案件，經第二審判決者
，不得上訴於第三審法院，為該法條所明定。上訴人竊取汽車之
事，第一審係依刑法第三百二十條第一項之竊盜罪予以論處罪刑
，原判決則駁回上訴人之此部分第二審上訴，因核屬刑事訴訟法
第三百七十六條第二款之案件，既經第二審判決，依上說明，自
不得上訴於第三審法院，乃上訴人猶一併提起上訴，顯為法所不
許，應予駁回。
據上論結，應依刑事訴訟法第三百九十五條前段，判決如主文。
中　　華　　民　　國　九十四　年　 十二　 月　二十九　日
                      最高法院刑事第八庭
                          審判長法官  張　淳　淙
                                法官  張　春　福
                                法官  呂　丹　玉
                                法官  洪　昌　宏
                                法官  蔡　彩　貞
      本件正本證明與原本無異
                                      書  記  官
中　　華　　民　　國　九十五　年 　 一 　 月　　二　　日
                                                      v
